【裁判字號】    92,上更(二),32
【裁判日期】    920529
【裁判案由】    違反藥事法
【裁判全文】
臺灣高等法院刑事判決                          九十二年度上更(二)字第三二號
    上  訴  人  臺灣板橋地方法院檢察署檢察官
    被      告  乙○
    指定辯護人  本院公設辯護人  周君穎
右上訴人，因被告違反藥事法案件，不服台灣板橋地方法院，八十五年度訴字第一０
七五號，中華民國八十五年十一月十三日第一審判決（起訴案號：台灣板橋地方法院
檢察署八十五年偵字第九五七號、第三一七三號、第四三八五號），提起上訴，經判
決後，由最高法院第二次發回更審，本院判決如左：
    主      文
原判決關於轉讓禁藥暨定執行刑部分撤銷。
乙○連續明知為禁藥而轉讓，處有期徒刑陸月，如易科罰金，以參佰元折算壹日。
    事      實
一、乙○曾於民國（下同）六十六年間因賭博案件，經本院六十六年上易字第二一六
    一號案件，判處有期徒刑九月確定，於六十七年十二月一日執行完畢
    犯）。其明知安非他命業經行政院衛生署公告列入化學合成麻醉藥品管理，係屬
    禁藥，不得非法持有、吸用及轉讓，竟基於轉讓安非他命之概括犯意，於八十四
    年十二月間，先後四次受甲○○之託代為購買安非他命，並在台北縣三峽鎮○○
    街上帝宮廟、其前開住處、三峽鎮○○街一四四巷十八弄一號四樓甲○○租屋處
    及三峽鎮祖師廟等處，將其以新台幣
    不詳年籍、姓名者購入之安非他命，以原價轉讓予甲○○（業經原審法院判處有
    期徒刑五月確定）吸用。而於八十四年十二月三十日凌晨零時二十分許，乙○在
    前開住處為警查獲，始得上情。
二、案經台北縣警察局三峽分局報請台灣板橋地方法院檢察署檢察官偵查起訴。
    理      由
一、訊據被告乙○矢口否認有轉讓安非他命之事實，辯稱：伊僅曾與甲○○一同至三
    峽鎮○○○路某橋下向某不詳年籍、姓名者購買安非他命，並未轉讓安非他命予
    甲○○，甲○○是因之前欠伊十萬元，遭伊催討，始挾怨供稱安非他命係向伊購
    買云云。惟查：證人甲○○於原審供稱：「曾託乙○幫忙買安非他命，因為不知
    何人在賣所以託他幫忙買，是在八十四年底那段時間，託他買了二、三次」（見
    原審卷第三十九頁正面）；「八十四年十二月二十九日晚上被查到（六包）安非
    他命是我叫乙○幫我帶回來的．．．．許某是在上帝宮廟交給我的，除了這次之
    外還有偵查卷所供述的三次」（見原審卷第四十頁、第五十七頁反面）；「我沒
    有與乙○一起去買過安非他命，他對我很好，他沒有賺我錢」（原審卷第五十八
    頁）；於本院更二審時供稱：「我是拿錢請乙○幫我購買安非他命，我不知道乙
    ○是從那裡取得，他購買，會拿到我家，我不知道乙○購買安非他命的價錢，我
    不懂安非他命的價錢。」等語
    有委託被告乙○代為購買安非他命之情，被告乙○雖一再供稱係與甲○○合資一
    起向他人購買云云，然證人甲○○已陳稱不知到何處購買及購買價錢若干，顯均
    係由被告主導，證人甲○○託被告代為購買，被告購買後再交予甲○○，被告即
    有轉讓安非他命之故意。雖證人甲○○於警訊中供稱係向乙○購買安非他命，惟
    於偵審中均供稱係請乙○代為購買，並非向被告購買，且無證據足認係被告販賣
    安非他命予甲○○。而證人甲○○被查獲時確有在其身上查扣安非他命六包，被
    告二次被查獲時，亦均有安非他命扣案，上開扣案之粉末經送請法務部調查局鑑
    定結果，確有甲基安非他命成分，有該局九十二年二月二十五日調科壹字第０九
    二六二六００三一０號檢驗通知書在卷可按
    告所辯張女積欠伊十萬元一節，證人甲○○於原審調查時亦坦承已於八十四年底
    前償還被告（見原審卷第五八頁），從而，被告所謂甲○○因欠錢而挾怨陷害一
    節，當屬無稽。是綜上各情，足證被告確有事實欄所載轉讓安非他命犯行，所辯
    核係卸責之詞，不足採信。
二、查安非他命業經行政院衛生署於六十九年十二月八日以衛署藥字第三○一一二四
    號公告禁止輸入、製造、販賣，係屬禁藥，嗣該署雖再於七十九年十月九日以衛
    署藥字第九○四一四二號公告，將安非他命列入麻醉藥品管理條例第二條第四款
    所規定之化學合成麻醉藥品管理，於同年月十一日生效，但仍不失其為禁藥之性
    質。又被告犯罪後轉讓安非他命已列為八十七年五月廿二日公布施行之毒品危害
    防制條例第八條第二項之轉讓第二級毒品罪予以處罰，被告行為後，法律變更，
    經比較新舊法結果以被告行為時之藥事法第八十三條第一項之轉讓禁藥罪之法定
    刑度為輕，自應適用有利於被告行為時之藥事法第八十三條第一項規定論處。核
    被告所為，係犯藥事法第八十三條第一項之轉讓禁藥罪。公訴意旨雖認係犯麻醉
    藥品管理條例第十三條之一第二項第一款之非法販賣化學合成麻醉藥品罪，惟甲
    ○○係請被告代為購買，並非向被告購買，且無證據足認係被告販賣安非他命予
    甲○○，或有何因而獲利之意圖，已如前述，尚難論以販賣安非他命罪責，惟起
    訴事實相同，爰依法變更起訴法條。又被告先後多次轉讓安非他命犯行，係時間
    緊接，犯罪構成要件相同，顯係基於概括之犯意而為，應依連續犯之規定論以一
    罪，並依法加重其刑。
三、原審就被告轉讓禁藥部分，因而予以論罪科刑，固非無見，惟查
    及比較新舊法，資為適用法律之依據，容有未洽；（二）刑法第四十一條及刑法
    施行法第三條之一，業經立法院於九十年一月四日修正，並經總統於九十年一月
    十日公布，於九十年一月十二日生效，修正內容將得易科罰金之適用範圍擴大為
    最重本刑五年以下有期徒刑之罪，並明定併合處罰之數罪，如各罪均得易科罰金
    者，其應執行之刑逾六月時，亦得適用之，且溯及於修正施行前已裁判確定而尚
    未執行或執行未完畢之案件。此一修正為裁判時法且有利於被告，原判決論以被
    告有期徒刑六月之刑，未及審酌比較而為有利於被告之適用，亦有未當；（三）
    被告乙○前犯賭博罪，被判處有期徒刑九月，且本次又係於不到一年之時間連續
    轉讓安非他命多次，難認其無再犯之虞，原判決對被告為緩刑之諭知，亦難謂適
    當。檢察官提起上訴，執此指摘原判決此部分不當，為有理由（檢察官另指被告
    販賣安非他命與陳祝昇，應成立販賣化學合成麻醉藥品罪部分，尚無可採，詳如
    後述），應由本院將原判決此部分連同定執行刑部分，予以撤銷改判。爰審酌被
    告有賭博前科，猶不知悔改，及其犯罪之動機、手段、目的、轉讓禁藥，足以造
    成施用毒品之泛濫，所生危害甚巨及犯罪後猶飾詞否認，態度不佳等一切情狀，
    量處被告如主文第二項所示之刑，並諭知易科罰金之折算標準，以示懲儆。另扣
    案之安非他命業於本院前審論處被告非法施用安非他命罪中諭知沒收確定在案，
    本案不再重複沒收，併此敘明。
四、公訴意旨另以：被告意圖營利，於八十四年十二月間，以000000000號
    之呼叫器為聯絡工具，在三峽鎮○○街巷口及祖師廟等地，以二千元至五千元之
    價格多次販賣安非他命予陳祝昇，因認被告涉有麻醉藥品管理條例第十三條之一
    第二項第一款之非法販賣化學合成麻醉藥品罪嫌，經查：公訴意旨認被告涉有前
    開罪嫌，係以證人陳祝昇於警訊時之供述為其論據，惟訊據被告堅詞否認有販賣
    安非他命予陳祝昇之犯行，原審質之證人陳祝昇亦稱未曾向被告購買安非他命，
    不知被告之呼叫器號碼等語
    前後二次之供述不一，實有可疑，自難僅憑此等有瑕疵之供述，遽認被告有前開
    販賣安非他命之犯行，檢察官提起上訴，認被告有此部分販賣安非他命之犯行，
    尚無可採，此部分不能證明被告犯罪，惟公訴意旨認此部分與前揭轉讓禁藥有罪
    部分有連續犯之裁判上一罪關係，爰不另為無罪之諭知，附此敘明。
據上論斷，應依刑事訴訟法第三百六十九條第一項前段、第三百六十四條、第二百九
十九條第一項前段、第三百條，藥事法第八十三條第一項，刑法第二條第一項但書、
第十一條前段、第四十一條第一項、第五十六條，罰金罰鍰提高標準條例第二條，判
決如主文。
本案經檢察官鍾鳳玲到庭執行職務。
中      華      民      國    九十二    年      五      月    二十九    日
                        臺灣高等法院刑事第七庭
                            審判長法  官  吳  啟  民
                                  法  官  施  俊  堯
                                  法  官  蘇  隆  惠
右正本證明與原本無異。
如不服本判決，應於收受送達後十日內向本院提出上訴書狀，其未敘述上訴之理由者
並得於提起上訴後十日內向本院補提理由書（均須按他造當事人之人數附繕本）。
                                  書記官  周  素  秋
中      華      民      國    九十二    年      五      月     三十     日
附錄：本案論罪科刑法條全文
藥事法第八十三條第一項：
明知為偽藥或禁藥，而販賣、供應、調劑、運送、寄藏、牙保、轉讓或意圖販賣而陳
列者，處五年以下有期徒刑，得併科新臺幣十萬元以下罰金。


司法院資訊處製作；財團法人民間司法改革基金會備份。
